【裁判字號】    95,訴,824
【裁判日期】    950929
【裁判案由】    毒品危害防制條例
【裁判全文】
臺灣板橋地方法院刑事判決               95年度訴字第824號
公  訴  人  臺灣板橋地方法院檢察署檢察官
被      告  甲○○
上列被告因違反毒品危害防制條例案件，經檢察官提起公訴（95
年度毒偵字第732 號），及移送併案審理（95年度毒偵字第1889
號、95年度偵字第2783號），本院裁定改依簡式審判程序，判決
如下：
    主  文
甲○○連續施用第一級毒品，累犯，處有期徒刑玖月，如附表編
號一、二所示之物均沒收銷燬；又連續施用第二級毒品，累犯，
處有期徒刑伍月，如附表編號三所示之物沒收。應執行有期徒刑
壹年，如附表編號一、二所示之物均沒收銷燬，如附表編號三所
示之物沒收。
    事  實
一、甲○○前於民國87、88年間，因施用毒品案件，經本院裁定
    送觀察勒戒及強制戒治，於91年5 月11日執行完畢（起訴書
    誤載為91年5 月10日，應予更正）。又因違反毒品危害防制
    條例案件，分別經本院90年度易字第2146號、90年度訴字第
    1205號判決分別判處有期徒刑8 月、7 月、4 月確定，並定
    其應執行有期徒刑1 年5 月確定，嗣於92年10月11日縮刑期
    滿執行完畢；另於90年間因犯詐欺案件，經臺灣高等法院以
    93 年 度上訴字第798 號判決判處有期徒刑2 月，如易科罰
    金，以300 元折算1 日確定，並於93年8 月16日易科罰金執
    行完畢（再犯本罪均構成累犯）。詎其猶不知悔改，於前受
    強制戒治執行完畢後5 年內，復分別基於施用第一級毒品海
    洛因及第二級毒品安非他命之概括犯意，自94年8 月初某日
    起至95年2 月24日止，在臺北縣土城市○○街43巷4 號6樓
    住處，以將安非他命置入吸食器燒烤產生煙霧吸食之方式連
    續施用第二級毒品安非他命，約每5 日施用1 次；及自95年
    1 月11日起至95年2 月24日止，在同上址以將海洛因置入香
    菸內，再以抽菸之方式連續施用第一級毒品海洛因，約每2
    日施用1 次。嗣先後於95年1 月13日19時20分許，在臺北縣
    土城市○○路○ 段188 巷10號前為警查獲，並扣得如附表編
    號一所示之物；又於同年2 月9 日在16時30分許為警在臺北
    縣永和市○○路455 號5 樓之9 查獲，並扣得如附表編號三
    所示之物；再於同年2 月24日凌晨0 時40分在台北縣土城市
    ○○路235 巷5 弄口查獲，並扣得如附表編號二所示之物。
二、案經臺北縣政府警察局土城分局報請臺灣板橋地方法院檢察
    署檢察官偵查起訴；及臺北縣政府警察局海山分局、臺北市
    政府警察局萬華分局分別報請同署檢察官偵查後移送併案審
    理。本院於準備程序進行中，被告就被訴事實為有罪之陳述
    ，經告知簡式審判程序之旨，並聽取公訴人、被告之意見後
    ，由本院合議庭裁定由受命法官獨任進行簡式審判程序。
    理  由
一、訊據被告甲○○對於上揭事實全部坦承不諱，且其於95年1
    月13日、同年2 月9 日、同年2 月24日經警採集尿液送驗結
    果，均呈鴉片類嗎啡陽性及安非他命類甲基安他命陽性反應
    等情，分別有台灣檢驗科技股份有限公司濫用藥物尿液檢驗
    報告3 紙（報告編號：CH/2006/11160 、CH /2006/20580、
    CH/2006/21318） 、及臺北縣政府警察局土城分局偵辦毒品
    危害防制條例案犯嫌尿液編號對照表、鑑定人結文及臺北縣
    政府警察局海山分局毒品危害防制條例案件被移送者姓名暨
    代碼對照表各1 紙附卷可按（見95年度毒偵字第732 號卷第
    7 2-73頁，95年度毒偵字第2783號卷第3-4 頁、95年度毒偵
    字第1889號卷第24、65頁），並有如附表編號一至三所示之
    物扣案可資佐證，而如附表編號一、二所示之白色粉末共12
    包經送鑑定結果，均呈第一級毒品海洛因之成分（其中10包
    共淨重0.9 公克；另2 包共淨重0.24公克）一節，亦有法務
    調查局95年3 月23日調科壹字第060011235 號、95年5 月4
    日調科壹字第060011551 號鑑定通知書各1 紙附卷可按（見
    本院卷第31、43頁），自堪認被告前開自白應與事實相符，
    堪予採信。又被告有如事實欄所載之毒品執行前科，有臺灣
    高等法院被告前案紀錄表1 份附卷可稽，是被告於強制戒治
    執行完畢釋放後5 年內再犯本件施用第一級、第二級毒品之
    罪，事證明確，其犯行堪予認定。
二、按被告行為後，刑法第2 條、第11條之規定，已於94年1 月
    7 日修正，於同年2 月2 日公布，並於95年7 月1 日施行。
    其中刑法第2 條第1 項之規定，係規範行為後法律變更所生
    新舊法律比較適用之準據法，於新法施行後，應逕適用新法
    第2 條第1 項之規定（最高法院95年第8 次刑事庭會議結論
    參照）。而刑法第11條前段亦同屬準據法之規定，參照前揭
    法理，應直接適用新法第11條前段之規定，合先敘明。
三、查海洛因、安非他命分別為毒品危害防制條例第2 條第2 項
    第1 款、第2 款所列之第一級毒品、第二級毒品，不得非法
    持有、施用，是核被告甲○○所為係犯同條例第10條第1 項
    、第2 項之施用第一級毒品罪及施用第二級毒品罪。其於施
    用前後持有毒品之行為，應為其施用毒品之犯行所吸收，不
    另論罪。而查被告甲○○行為後，刑法第56條之規定，已同
    於95年7 月1 日修正刪除，此刪除雖非犯罪構成要件之變更
    ，但顯已影響行為人刑罰之法律效果，自屬法律有變更，依
    新刑法第2 條第1 項前段規定，經比較新、舊法結果，仍應
    適用較有利於被告之行為時法律即舊法以連續犯論以一罪（
    最高法院95年第8 次刑事庭會議決議參照）；是本件被告先
    後多次施用第一級、第二級毒品等犯行，均時間緊接，犯罪
    構成要件相同，顯係各基於概括之犯意反覆為之，應依修正
    前刑法第56條連續犯之規定分別論以一罪並加重其刑。再查
    刑法第47條有關累犯之規定亦同時修正，修正前刑法第47條
    規定：「受有期徒刑之執行完畢，或受無期徒刑或有期徒刑
    一部之執行而赦免後，5 年以內再犯有期徒刑以上之罪者，
    為累犯，加重本刑至二分之一」；而修正後刑法第47條規定
    ：「受徒刑之執行完畢，或一部之執行而赦免，5 年以內故
    意再犯有期徒刑以上之罪者，為累犯，加重本刑至二分之一
    」、「第98條第2 項關於因強制工作而免其刑之執行者，於
    受強制工作處分之執行完畢或一部之執行而免除後，5 年以
    內故意再犯有期徒刑以上之罪者，以累犯論」；查被告有如
    事實欄所示之論罪科刑執行前科，有臺灣高等法院被告前案
    紀錄表一份在卷可稽，本件被告係於有期徒刑執行完畢後，
    5 年內再故意犯本件有期徒刑以上之罪，不論依修正前或修
    正後刑法之規定，均構成累犯，修正後累犯之規定對被告並
    未較為有利，自應依新刑法第2 條第1 項前段規定適用行為
    時法律，即修正前刑法第47條之規定論以累犯並遞予加重其
    刑。另公訴人雖僅對被告分別於95年1 月13日19時20分許為
    警採尿前回溯26、96小時內之某時施用第一級毒品海洛因及
    第二級毒品安非他命之犯行予以起訴，而未論及被告如事實
    欄所述之其餘施用第一級、第二級毒品等犯行，惟該部分犯
    行既與前開已起訴部分有連續犯之裁判上一罪關係，為起訴
    效力所及，本院自應併予審理，附此敘明。
四、爰審酌被告前因施用毒品案件，經送觀察、勒戒、強制戒治
    及刑之執行後，本當知所惕勵，對於施用毒品之違法性及可
    罰性，應有明確而強烈之認識，詎其不知悛悔，復行多次施
    用海洛因、安非他命，戕害自己身心健康，期間為警查獲後
    ，猶不知懸崖勒馬，復為警先後再查獲二次，顯然不能戒除
    毒癮，所為殊非可取，兼衡其智識程度、犯罪動機、目的、
    施用期間長短、頻率，及犯後坦承犯行，態度良好等一切情
    狀，分別量處如主文所示之刑，以資懲儆。又按數罪併罰，
    有二裁判以上者，依刑法第51條規定，定其應執行刑，同法
    第53條定有明文。查刑法第51條之規定亦於95年7 月1 日起
    修正公布施行；修正前刑法第51條第5 款規定：「宣告多數
    有期徒刑者，於各刑中之最長期以上，各刑合併之刑期以下
    ，定其刑期。但不得逾20年。」；修正後刑法第51條第5款
    則規定：「宣告多數有期徒刑者，於各刑中之最長期以上，
    各刑合併之刑期以下，定其刑期。但不得逾30年。」，經新
    舊法比較結果，修正後刑法並非較有利於行為人，依新刑法
    第2 條第1 項前段之規定，仍應依修正前刑法第51條第5款
    規定，定其應執行之刑。
五、如附表編號一、二所示之第一級毒品海洛因12包，應依毒品
    危害防制條例第18條第1 項規定沒收銷燬；末按刑法第38條
    關於沒收之規定，亦同於被告行為後之95年7 月1 日修正施
    行，惟因沒收係屬從刑，應隨同主刑適用同一準據法，而本
    件前開比較新舊法結果，既整體適用刑法修正前之規定，則
    有關沒收之諭知，亦應適用修正前刑法第38條之規定自明，
    而本件扣案如附表編號三所示之吸食器1 組，為被告所有供
    本件施用第二級毒品安非他命所用一節，已據被告供明在卷
    ，爰依修正前刑法第38條第1 項第2 款規定沒收之。至如附
    表編號四、五所示之物，被告否認係其所有，本院復查無其
    他積極證據足以認定上開物品為違禁物或與本案有何關聯，
    爰均不宣告沒收或沒收銷燬，附此敘明。
據上論斷，應依刑事訴訟法第273 條之1 第1 項、第299 條第1
項前段，毒品危害防制條例第10條第1 項、第2 項、第18條第1
項，刑法第11條前段、第2 條第1 項前段、修正前刑法第56條、
第47條、第51條第5 款、第38條第1項第2款，判決如主文。
本案經檢察官張誌洋到庭執行職務。
中    華    民    國    95    年    9     月    29    日
                  刑事第五庭    法  官  許映鈞
以上正本證明與原本無異。
如不服本判決，應於送達後10日內向本院提出上訴狀（須附繕本
）。
                                書記官  呂苗澂
中    華    民    國    95    年    9     月    29    日
附錄本案所犯法條全文
毒品危害防制條例第10條
施用第一級毒品者，處6月以上5年以下有期徒刑。
施用第二級毒品者，處3年以下有期徒刑。
附表：
┌──┬─────────┬──────────────┐
│編號│     扣案物品     │   沒收（不沒收）之依據     │
├──┼─────────┼──────────────┤
│一  │海洛因2包（共淨重 │依毒品危害防制條例第18條第1 │
│    │0.24 公克）       │項規定沒收銷燬。            │
├──┼─────────┼──────────────┤
│二  │海洛因10包（共淨重│依毒品危害防制條例第18條第1 │
│    │0.9公克）         │項規定沒收銷燬。            │
│    │                  │                            │
├──┼─────────┼──────────────┤
│三  │吸食器1組         │被告所有供施用第二級毒品安非│
│    │                  │他命所用之物，應依修正前刑法│
│    │                  │第38條第1項第2款規定沒收。  │
├──┼─────────┼──────────────┤
│四  │針筒2支           │被告否認係其所有，辯稱係楊馨│
│    │                  │儀所有，且並查無積極證據證明│
│    │                  │與本案有關，爰不宣告沒收。  │
├──┼─────────┼──────────────┤
│五  │小塑膠夾鏈袋1只   │被告於警詢中證稱該「安非他命│
│    │                  │殘渣袋」並非其所有，於本院審│
│    │                  │理中改稱該袋係盛裝「海洛因」│
│    │                  │，前後供述不一；且並無證據證│
│    │                  │明該只小塑膠袋中確含有毒品殘│
│    │                  │渣，亦無積極證據證明與本案有│
│    │                  │何關聯，爰不宣告沒收或沒收銷│
│    │                  │燬。                        │
└──┴─────────┴──────────────┘


司法院資訊處製作；財團法人民間司法改革基金會備份。
